【裁判字號】    99,再易,3
【裁判日期】    990527
【裁判案由】    再審之訴
【裁判全文】
臺灣新竹地方法院民事判決               99年度再易字第3號
再審原告    己○○
            戊○○
            丁○○
            甲○○
            乙○○
            丙○○
上六人共同
訴訟代理人  庚○○○
再審被告    新竹汽車客運股份有限公司
法定代理人  辛○○
上列當事人間請求確認界址事件，再審原告對於中華民國99年3
月9日本院98年度再易字第4號確定判決提起再審之訴，本院判決
如下：
    主  文
再審之訴駁回。
再審訴訟費用由再審原告負擔。
    事實及理由
一、按再審之訴應於30日之不變期間內提起。前項期間，自判決
    確定時起算，判決於送達前確定者，自送達時起算，民事訴
    訟法第500條第1項、第2項本文前段定有明文。兩造間請求
    確認界址事件，先經本院新竹簡易庭以89年度竹簡字第67號
    為第一審判決，次經本院以93年度簡上字第14號為第二審判
    決，駁回本件再審原告之上訴而確定在案，本件再審原告二
    次提起再審之訴，又經本院以97年度再易字第4號、98年度
    再易字第4號判決駁回本件再審原告之再審請求，本次乃再
    審原告第三次提起再審之訴，由再審原告之民事再審聲請狀
    第1頁表明「為不服原確定判決（98年度再易字第4號），依
    法提起再審之訴事」等語，可知本件係就98年度再易字第4
    號再審判決所為再審請求。本院於民國99年3月9日所為98年
    度再易字第4號確定判決係未經言詞辯論，不得上訴之判決
    ，故有關再審不變期間之起算日應以送達時為準。該確定判
    決係於99年3月22日送達再審原告，有送達回證附於該案卷
    內，本件再審原告於99年4月19日提起本件再審請求，未逾
    法定30日期間，合先敘明。
二、聲請再審意旨略以﹕
  (一)本件顯係因原審（即本院93年度簡上字第14號）及再審判決
    （即98年度再易字第4號）致無法為登記，故其等判決均屬
    無效之判決，有提起再審予以廢棄之必要。本件於89年度竹
    簡字第67號、93年度簡上字第14號判決後，地籍圖已因地政
    事務所發現，若依法院判決之AB界址將造成界址線未相連，
    並產生空隙無法登記。本院93年度簡上字第14號與再審判決
    顯係認定事實錯誤（最高法院86年台上字第1989號），若無
    錯誤將不致於新竹市地政事務所無法登記，且致函本院要求
    更正，本院尚於97年7 月24日於93年度簡上字第14號判決確
    定後，為此再開庭訊問地政人員吳聲鴻，並庭諭無法答覆。
  (二)民事案件所認定之事實與刑事判決所認定之事實兩歧，顯係
    戕害人民法律感情，二者有不同，本件民事案件法官做不同
    認定，亦未提出強有力之說明，顯侵害人民之訴訟權。刑事
    訴訟必法院確信事實方為被告有罪之諭知，因此台灣高等法
    院71年度上易字第4339號刑事確定判決所認定之內容，顯然
    已得法院之確信，且當時新竹市○○段○○段13-6、13-8地
    號之界址亦於69年經檢察官前往測量，如有爭議，亦將不為
    當時之院檢所採認，故原再審判決顯對人民財產權未加保障
    。
  (三)本院93年度簡上字第14號未探求多出來之土地跑到何處去，
    即會在何筆土地產生增加面積之效果，故顯係漏未斟酌。本
    件新竹市○○段○○段9-9地號及13地號均為再審被告所有
    ，若9-9地號未增加面積，9-3減少之面積即轉至13地號上，
    此乃再審被告之真正利益所在，該地等鄰近新竹市火車站且
    為SOGO百貨公司之後，寸土寸金，再審被告圖謀不法。
  (四)民事訴訟法第505條準用第209條規定：97年度再易字第4號
    判決謂「再查，核將再審被告於前審之起訴狀附圖所示之BI
    連線與原確定判決附圖所示之AB連線詳加比對，二連線完全
    一致，僅編號有所不同而已」，故再審中本院曾對起訴狀附
    圖所示BI連線與原確定判決附圖所示AB連線詳加比對，顯有
    調查證據，竟未於言詞辯論期日為之並命再審原告表示意見
    而逕為判決，該判決適用法規顯有錯誤且侵害人民訴訟權。
  (五)闡明義務與訴訟標的理論：本件之再審其訴訟標的有數項，
    若認再審原告事實上陳述有不完足，亦應曉諭敘明或補充之
    ，惟本院之再審均未為之，顯違反民事訴訟法第199條之1。
  (六)民事訴訟法第497條：再審原告於97年3月5日庭呈「民事提
    呈新證據請求調查聲請狀」內所附上補證（二）之「地籍圖
    冊謄本申請書」，新竹市地政事務所已於該申請書內載明「
    無圖」，該申請書係於76年5月28日由再審原告己○○申請
    ，則93年度簡上字第14號判決理由八、法院之判斷（二）1
    所謂依66年「洪新川更正後之地籍圖為參考資料之一」即失
    所附麗，蓋76年時仍無圖，何來72年間朱水城實地指界分割
    後，地政人員實測後所繪之複丈成果圖？因此上補證（二）
    之證據，前審並未認定不採之理由，顯係漏未斟酌重要證物
    ，請依法再審之。
  (七)依大法官釋字374號解釋，必於公告期間內土地所有權人以
    指界錯誤為由方得於公告確定後提起民事訴訟請求解決。本
    件於新竹市○○段○○段13-6、13-8地號之訴訟，即已違反
    大法官釋字第374號解釋之「於測量結果公告期間內以指界
    錯誤為由而提出異議」之情形，當時不但指界均無異議，公
    告期內亦無異議，待確定後再審被告圖謀不軌，方以訴訟圖
    得不法利益。
  (八)93年度簡上字第14號判決理由八(二) 7、亦謂：「惟查，證
    人朱益於原審證稱，其辦理本件分割時，當事人如何指，就
    如何測，如在圍牆上噴漆就記載油漆做界標，油漆也是當事
    人噴的，如當事人是在一到十的界標上噴漆還是記載界標為
    油漆等語」，可見證人朱益係以假設語氣為之，如不在圍牆
    上噴漆，則未為說明，故再審被告已前之答辯，均不可採。
  (九)本件於80年5月1日經有關單位於台灣省議會議事堂第二休息
    室調處且查明洪員違法明確，本件既已有調處結果，再審被
    告另行起訴，應舉證合法可以起訴之公函，方可另行起訴，
    再審被告依洪新川違法之意圖，無法令核准之塗改界址和解
    協商圖起訴，明顯不合法等語。
  (十)並聲明：本院98年度再易字第4號判決廢棄、確認再審被告
    所有新竹市○○段○○段9-9地號土地與再審原告所有同段
    9-3地號土地之界址如本院93年度簡上字第14號判決附圖（
    一）CD連接線。
三、得心證之理由﹕
  (一)按再審之訴，法院認無再審理由，判決駁回後，不得以同一
    事由，對於原確定判決或駁回再審之訴之確定判決，更行提
    起再審之訴；再審之訴顯無再審理由者，得不經言詞辯論，
    以判決駁回之，民事訴訟法第498條之1、第502條第2項分別
    定有明文。再審原告以前述「判決AB連線將產生空隙無法登
    記，有認定事實錯誤」、「調查證據未於言詞辯論期日為之
    並命再審原告表示意見」、「97年3月5日書狀所附地籍圖冊
    謄本申請書，前審未認定不採之理由，顯係漏未斟酌重要證
    物」、「再審被告違反大法官釋字374號解釋，提起訴訟確
    認界址不合法」、「證人朱益係以假設語氣為之，如不在圍
    牆上噴漆，則未為說明」、「民事案件與刑事判決所認定之
    事實兩歧，顯係戕害人民法律感情，本件民事案件法官做不
    同認定，亦未提出強有力之說明，顯侵害人民之訴訟權」、
    「本件既已有調處結果，再審被告另行起訴，應舉證合法可
    以起訴之公函」等為再審理由，惟此部分先前已分別經本院
    97年度再易字第4號判決第17頁（六）、第20頁（二）、第
    21頁、第14頁（三），以及本院98年度再易字第4號判決第7
    頁(四)、第5頁(二)、第7頁(五)，認定無理由而駁回再案，已屬重
    複主張。依前開說明，再審原告此部分主張，於法未合，應
    予駁回。
  (二)次按「提起再審之訴，應依民事訴訟法第501條第1項第4款
    表明再審理由，此為必須具備之程式。所謂表明再審理由，
    必須指明確定判決有如何合於法定再審事由之具體情事始為
    相當，倘僅泛言有何條款之再審事由，而無具體情事者，仍
    難謂已合法表明再審事由」，最高法院61年台再字第137 號
    判例要旨可參。本件再審原告另以「本院93年度簡上字第14
    號未探求多出來之土地跑到何處去，即會在何筆土地產生增
    加面積之效果，故顯係漏未斟酌」為再審理由，惟本件係對
    於本院「99年3月9日98年度再易字第4號判決」所為再審請
    求，而非對於先前之「92年11月28日89年度竹簡字第67號」
    或「97年4月3日93年度簡上字第14號」或「98年3月26日97
    年度再易字第4號」判決所提起之再審程序，已如前述（苟
    再審原告係針對該三則判決提起本件再審，該部分應已逾30
    日不變期間），況98年度再易字第4號判決第6頁已說明，依
    再審被告起訴時之聲明，已可知本件屬「確認界址」之訴，
    而非確認某部分土地所有權人之訴訟，則縱然本院93年度簡
    上字第14號判決未說明多出來之土地歸何人所有，亦難謂構
    成何項再審事由。
  (三)再審原告另以「本件之再審其訴訟標的有數項，若認再審原
    告事實上陳述有不完足，亦應曉諭敘明或補充之，惟本院之
    再審均未為之，顯違反民事訴訟法第199條之1」云云。本院
    98年度再易字第4號判決第6頁末6行已謂：原審所述「確認
    界址之訴訟，除有請求確認界址之位置外，尚有確認所有權
    之性質」，乃在闡述確認界址訴訟之性質，至當事人提起之
    訴訟為何，依據處分權主義之精神，仍需就當事人起訴時所
    聲明之事項及提出之資料而為判斷。再審被告提起本件確認
    界址之訴，僅判決性質上有確認所有權之效果，而非訴訟標
    的有數項，再審原告提起再審之訴訟標的，亦應與再審被告
    原起訴者相同，亦即「確認界址之訴」，再審原告稱「再審
    訴訟標的有數項、本院98年度再易字第4號承審法官未闡明
    再審原告敘明或補充」云云，洵屬無據。
  (四)綜上所述，98年度再易字第4號確定判決並無再審原告所指
    再審事由存在，則再審原告提起本件再審，應認有再審不合
    法及顯無再審理由之情事，爰依民事訴訟法第502條、第1項
    、第2項規定，不經言詞辯論，逕以判決駁回之。
四、據上論結，本件再審之訴為顯無理由，依民事訴訟法第502
    條、第78條規定，判決如主文。
中    華    民    國    99    年    5     月    27    日
                  民事第二庭  審判長法  官  王銘勇
                                    法  官  吳靜怡
                                    法  官  梁智賢
以上正本係照原本作成。
本判決不得上訴。
中    華    民    國    99    年    5     月    27    日
                                    書記官  黃詩傑

司法院資訊處製作；財團法人民間司法改革基金會備份。
